【裁判字號】    92,自,145
【裁判日期】    921124
【裁判案由】    妨害自由
【裁判全文】
臺灣士林地方法院刑事裁定                          九十二年度自字第一四五號
    自  訴  人  乙○○
    被      告  丙○○
                壬○○
                甲○○
                己○○
                戊○○
                庚○○
                辛○○
                丁○○
右列被告因妨害自由案件，經自訴人提起自訴，本院裁定如左：
    主  文
自訴駁回。
    理  由
一、按法院或受命法官於自訴案件第一次審判期日前訊問及調查結果，如認為案件有
    刑事訴訟法第二百五十二條至第二百五十四條之情形者，得以裁定駁回其自訴，
    同法第三百二十六條第三項定有明文。
二、本件自訴意旨略稱：自訴人於民國八十八年一月三十一日，購得台北縣八里鄉○
    ○路一六五－十四號五樓，據聞因當時因房屋銷售狀況不佳，致入不敷出，於是
    向每戶借支新台幣（下同）四百元整，後不知如何則變成經常收費，每戶不管大
    小計收四百元，公共用電亦不分大小坪數計費，自訴人不滿，以民事法規定送辦
    ，經簡易庭法官告以自訴人應撤回起訴，改由大廈管理委員會起訴，而由自訴人
    舉證抗辯。詎被告丙○○、壬○○、甲○○、己○○、戊○○、庚○○、辛○○
    、丁○○等不以法官之言為之，反而利用電腦控制電梯，不准欠繳月費之自訴人
    通過電梯回家，自訴人今年已過八十有五，何堪受此妨害，因認被告等涉犯妨害
    自由罪嫌等語。
三、查犯罪事實應依證據認定之，無證據不得推定其犯罪事實，刑事訴訟法第一百五
    十四條第二項定有明文。自訴人認被告等涉犯妨害自由罪嫌，無非以被告等以電
    腦控制電梯，不准自訴人搭乘電梯回家為論據。經查，自訴人提起本件自訴，除
    指被告等涉犯妨害自由罪嫌外，對其等所犯之法條尚未具體指明，惟觀諸刑法妨
    害自由罪章之規定，自訴意旨所指被告等之行為，可能涉犯者，不外刑法第三百
    零二條之剝奪他人行動自由罪及同法第三百零四條之強制罪。經查，自訴人提出
    之台北縣政府九十二年二月十一日北府工使字第０九二００六二二八一號函及台
    灣電力股份有限公司台北西區營業處九十二年六月十二日Ｄ北西字第０九二０五
    ００五二五一號函，分別係台北縣政府及台灣電力股份有限公司台北西區營業處
    對自訴人陳情之回函，與被告等是否涉犯妨害自由罪嫌無關。又前揭刑法第三百
    零二條之剝奪他人行動自由罪，需以私行拘禁或以其他非法方法，剝奪人之行動
    自由者，始足當之。被告等即使有控制電梯使自訴人無法搭乘之行為，惟自訴人
    仍可自由行動，尚非以私行拘禁或其他類此之非法方法剝奪自訴人自由可比。再
    刑法第三百零四條第一項之強制罪，係指以強暴、脅迫使人行無義務之事或妨害
    人行使權利者而言，且所謂「以強暴脅迫使人行無義務之事，或妨害人行使權利
    」者，其強暴脅迫之對象，須以「人」為要件，如妨害人行使權利時，被害人並
    不在場，自無從對人實施強暴脅迫，既缺乏實施強暴脅迫的手段，要與刑法第三
    百零四條第一項之構成要件不符，有最高法院八十五年度臺非字第三五六號判決
    足參。自訴人拒繳其居住之大廈管理費及公用電費，被告等因而控制電梯不讓被
    告搭乘回家，是否有妨害自訴人權利之行使，固非無疑，縱認有之，被告等控制
    電梯之行為，係以電梯即以「物」為對象，並未對自訴人施強暴脅迫，要與刑法
    第三百零四條之構成要件有間，揆諸前揭最高法院判決意旨，自不得成立上開犯
    罪。綜上，被告等犯罪嫌疑顯有未足，依照首開說明，本件自訴應予駁回。
據上論斷，應依刑事訴訟法第三百二十六條第三項、第二百五十二條第十款裁定如主
文。
中      華      民      國      九十二    年    十一    月    二十四    日
                                臺灣士林地方法院刑事第六庭
                                    法  官  彭  洪  媛
右正本證明與原本無異。
如不服本裁定應於送達後五日內向本院提出抗告狀。
                                    書記官  周  霙  蘭
中      華      民      國      九十二    年    十一    月    二十七    日


司法院資訊處製作；財團法人民間司法改革基金會備份。
